【裁判字號】    90,易,886
【裁判日期】    900627
【裁判案由】    傷害
【裁判全文】
臺灣臺南地方法院刑事判決                            九十年度易字第八八六號
    公  訴  人  臺灣台南地方法院檢察署檢察官
    被      告  丙○○
    選任辯護人  金輔政
右列被告因傷害案件，經檢察官提起公訴 (九十年度偵字第三四四二號)，本院判決
如左：
    主  文
丙○○無罪。
    理  由
一、公訴意旨略以：丙○○與乙○○因車禍事件而生糾紛，乙○○請甲○○至車禍現
    場幫忙處理，嗣因雙方協調未果，丙○○竟基於傷害人身體之犯意，於民國（下
    同）九十年二月十二日十六時四十分許，在台南市○○路三十五巷口，持其所有
    之木棍一支毆打甲○○，致甲○○受有右手食指淺裂傷之傷害。因認被告丙○○
    涉犯刑法第二百七十七條第一項之傷害罪嫌。
二、按犯罪事實應依證據認定之，無證據不得推定其犯罪事實；又不能證明被告犯罪
    者，應諭知無罪之判決，刑事訴訟法第一百五十四條、第三百零一條第一項分別
    定有明文。次按刑事訴訟上證明之資料，無論其為直接證據或間接證據，均須達
    於通常一般之人均不致於有所懷疑，而得確信其為真實之程度，始得據為有罪之
    認定，若其關於被告是否犯罪之證明未能達此程度，而有合理性懷疑之存在，致
    使無從形成有罪之確信，根據「罪證有疑，利於被告」之證據法則，即不得遽為
    不利被告之認定；又其以情況證據（即間接證據）斷罪時，尤須基於該證據在直
    接關係上所可證明之他項情況事實，本乎推理作用足以確證被告有罪，方為合法
    ，不得徒憑主觀上之推想，將一般經驗上有利被告之其他合理情況逕予排除，最
    高法院七十六年度台上字第四九八六號、三十二年度上字第六七號判例意旨分別
    可資參照。且告訴人之指訴，係以使被告受刑事追訴為目的，是其指訴是否與事
    實相符，仍應調查其他證據，以資審認，必其所述與事實相符，而就其他方面調
    查，復無瑕疵可擊，始足據為論罪科刑之基礎。
三、本件公訴人認被告丙○○涉犯傷害罪嫌，無非以右揭事實業據告訴人甲○○指證
    綦詳，並經證人乙○○於警訊中證述無訛，復有診斷書一紙在卷可稽，為其主要
    論據。惟訊之被告丙○○堅決否認有任何傷害犯行，辯稱：當天車禍發生時，甲○○與乙○○同車，且二人均有喝酒，在雙方車輛碰撞後，甲○○攜車內杖鎖
    下車，伊為了自衛乃自車後取出放在後車廂之木棍下車，雙方對峙以迄警方人員
    到場處理，期間二人並無打鬥行為，伊不知甲○○之傷勢何來等語。經查：
（一）告訴人甲○○就其指訴被告丙○○於九十年二月十二日十六時四十分許對其傷
      害乙節，固據其提出台南醫院診斷證明書一紙為憑，惟參之診斷證明書上記載
      告訴之傷勢為「右手食指淺裂傷零點捌乘零點貳公分」，且受傷之位置在食指
      內側，有診斷證明書乙紙附卷可按，而告訴人陳文山於警訊中指稱：「丙○○
      手持木棍欲攻擊我，但被我以右手擋開，而在混亂的過程中我發現我以右手擋
      住木棍的部位受傷了」（詳九十年二月十三日警訊筆錄），於偵查中則稱：「
      我徒手下車，見丙○○拿木棍要打我，我上前攔阻，不知何時右手指受傷」（
      詳九十年三月二十八日偵訊筆錄），證人乙○○於警訊中則證稱：「丙○○手
      持木棍欲毆打甲○○，甲○○用右手攔木棍，以致於右手指受傷流血」（詳九
      十年二月二十六日警訊筆錄），依告訴人及證人乙○○所述，被告係用木棍毆
      打告訴人，因告訴人以右手攔阻而造成右手指受傷，然依前述診斷證明書所載
      傷勢，告訴人受傷部分係手指內側，如告訴人等所述為真，其當時應係以手掌
      擋住木棍之攻擊，才會造成食指內側受傷，然告訴人既稱遭被告持木棍攻擊而
      以手掌抵擋之，則告訴人右手掌其餘部位豈會無傷，甚至連任何瘀青或腫痛均
      無，而僅僅造成「右手食指淺裂傷零點捌乘零點貳公分」之傷勢？嗣告訴人於
      本院調查時改口稱「丙○○拿木棍要打我，我以左手去擋，右手去搶棍子，所
      以受傷」（詳本院九十年五月二十八日審判筆錄），告訴人前後指訴已有矛盾
      ，況且其如以左手抵住被告之木棍攻擊，則左手為何沒有受傷？是告訴人之指
      述，已有可疑。
（二）另被告稱車禍發生時，告訴人與證人乙○○係同在車上，於本院審理中，乙○○稱：「九十年二月十二日下午在大同路大林國宅附近發生。當天是我兒子開
      車，原在健康路右轉大同路，在大同路上撞到丙○○，我表明有保險，等保險
      公司來賠償，被告說私下和解即可，但我身上沒那麼多錢，於是讓交通隊來量
      ，我以手機0000000000（或0000000000）打給朋友甲○○（機號：0000000000）帶我們到保養廠去修車，甲○○到達現場
      時，交警已在場。交警量完現場後，我兒子由其朋友騎機子將其載走，由我開
      車，甲○○坐駕駛座旁要前往保養場，我兒子車啟動時，被告即閃到我前面衝
      撞我們，並由其後行李箱拿出一枝木棍要打我。甲○○打電話報警並下車，丙○○拿棍子要打甲○○，甲○○要擋，但有無打到我不清楚，甲○○未持任何
      東西。但事後我看到甲○○手流血，甲○○說去擋時受傷」；告訴人則稱：「
      乙○○打手機0000000000聯絡我，我當時人正在體育場附近，所以
      步行到現場。到場時乙○○及其兒子及兒子的已在場，丙○○要求的賠償過高
      ，我主張由保險公司來賠，交警量過現場離去後，丙○○要求我們賠他一萬三
      千元，我認為交警已量過，沒有必要。乙○○開車載我離開要去保養廠，丙○○倒車將我們攔下，並持棍下車，我本欲持排檔鎖下車，但乙○○認為不妥，
      我下車後丙○○拿棍要打我，我以左手去擋，右手去搶棍子，所以受傷。現場
      有人圍觀，所以被告未再打我我以走路方式去附近警局報警，被告也有打電話
      報警，因此我再回現場時警員已到場」（均詳本院九十年五月二十八日審判筆
      錄），渠等二人均稱係車禍發生後，乙○○打行動電話連絡甲○○，甲○○始
      到場幫忙處理車禍事宜，然經本院以甲○○之行動電話0000000000
      號向台灣大哥大股份有限公司查詢結果，上開電話在九十年二月十二日下午十
      四時四十分起至同日下午十六時十分止，均係其主動向他人連絡，並無受話之
      紀錄，且遲至同日下午十九時十九分才有受話之資料，此有前述電訊公司復函
      及通聯紀錄乙紙在卷足參，足證告訴人及證人就當日行之說詞非屬實情，而
      被告所稱車禍時渠等二人均在車上一節，應可採信，告訴人既於車禍發生時已
      和證人同車，卻無端隱瞞上情，而其所為被告傷害指訴，又與本院調查所得證
      據不符，是告訴人指訴實難採信。
四、此外，復查無其他積極證據足資證明被告有何傷害犯行，自難僅憑前開仍有疑義
    之告訴人指訴即遽認被告確有右揭犯行，是被告被訴犯行，尚屬不能證明，依上
    揭說明，既不能證明被告犯罪，爰為無罪之諭知，以示審慎。
據上論斷，應依刑事訴訟法第三百零一條第一項，判決如主文。
本案經檢察官柯怡伶到庭執行職務。
中      華      民      國    九十      年       六     月    二十七    日
                              臺灣臺南地方法院刑事第一庭
                                            法  官  黃  光  進
右正本證明與原本無異
如不服本判決，應於判決送達後十日內，向本院提出上訴狀。（應附繕本）
                                            書記官  陳  怡  吟
中      華      民      國    九十      年       六     月     二十七   日


司法院資訊處製作；財團法人民間司法改革基金會備份。
